【裁判字號】    98,審訴,1182
【裁判日期】    980731
【裁判案由】    毒品危害防制條例
【裁判全文】
臺灣桃園地方法院刑事判決            98年度審訴字第1182號
公  訴  人  臺灣桃園地方法院檢察署檢察官
被      告  甲○○
上列被告因毒品危害防制條例案件，經檢察官提起公訴（98年度
毒偵字第759 號），本院判決如下：
    主  文
甲○○施用第一級毒品，累犯，處有期徒刑拾壹月。
    事  實
一、甲○○前於民國88年間因施用毒品案件，經本院裁定送觀察
    、勒戒後，認有繼續施用毒品之傾向，再由本院裁定令入戒
    治處所施以強制戒治，於88年7 月15日停止戒治出所，交付
    保護管束，嗣本院裁定撤銷停止戒治，復令入戒治處所施以
    強制戒治，已於89年9 月13日執行完畢，該次施用毒品犯行
    ，並經臺灣桃園地方法院檢察署檢察官以90年度戒偵字第99
    8 號為不起訴處分確定。於91年間（即前開強制戒治執行完
    畢釋放後五年內）復因施用第一、二級毒品案件，經本院以
    93年度訴字第218 號分別判處有期徒刑6 月、2 月，定應執
    行刑為有期徒刑8 月確定，於93年間又因施用第一級毒品案
    件，經本院以93年度訴字第2121號判處有期徒刑8 月確定，
    上開數罪入監接續執行，於94年12月2 日假釋出監，所餘刑
    期交付保護管束，已於95年4 月25日交付保護管束期滿，未
    經撤銷假釋，其未執行之刑，以已執行論。詎其仍不知悔改
    ，復基於施用第一級毒品海洛因之犯意，於98年2 月14日下
    午6 時25分許為警採尿時往前回溯26小時內之某時，在臺灣
    地區某不詳處所，施用第一級毒品海洛因1 次。嗣於98年2
    月14日下午4 時30分許，在桃園縣中壢市○○路285 之1 號
    前為警查獲，經其同意採集尿液送驗後，結果呈嗎啡陽性反
    應。
二、案經桃園縣政府警察局移請臺灣桃園地方法院檢察署檢察官
    偵查起訴。
    理  由
一、訊據被告甲○○矢口否認有何施用第一級毒品海洛因之犯行
    ，辯稱：是乙○○有施用，其在車上有吸到二手煙，始有嗎
    啡陽性反應云云。然查：
（一）被告於98年2 月14日下午6 時25分許經警採尿送臺灣檢驗
      科技股份有限公司以酵素免疫分析法初步檢驗，及以氣相
      層析質譜儀法確認檢驗結果，確實呈海洛因代謝物鴉片類
      嗎啡陽性反應，有該公司濫用藥物檢驗報告、桃園縣政府
      警察局被採尿人尿液暨毒品真實姓名與編號對照表各1 件
      在卷可稽，而被告之尿液送驗所得結果係曾經氣相層析質
      譜儀進行確認，亦可排除被告檢驗呈現偽陽性反應之可能
      。按海洛因經注射或吸入人體後，約百分之八十於24小時
      內自尿中排出，一般而言，尿液中能否驗出嗎啡陽性反應
      與其投與量、投與途徑、採尿時間、個人體質及檢測方法
      之靈敏度有關，國外曾有文獻報導注射6 毫克之海洛因鹽
      酸鹽，其代謝物嗎啡之平均可檢出時限約為26小時，業經
      行政院衛生署藥物食品檢驗局於81年9 月8 日以藥檢壹字
      第8114885 號函明確，此更為本院職務上早已知悉之事項
      。而按初步檢驗結果在閾值以上或有疑義之尿液檢體，應
      再以氣相層析質譜分析方法進行確認檢驗，若無適當氣相
      層析質譜分析方法者，得採用適當之液相層析質譜分析方
      法進行確認檢驗。確認檢驗結果在下列閾值以上者，應判
      定為陽性：二、海洛因、鴉片代謝物：(一)嗎啡：300ng/ml
      ，既為濫用藥物尿液檢驗作業準則第18條第1 項第2 款載
      述甚詳，本案被告之尿液經氣相層析質譜分析方法分析確
      認後，其中嗎啡濃度已超過上開標準而達1412ng/ml ，顯
      見被告於98年2 月14日下午6 時25分許為警採尿時往前回
      溯26小時內之某時（扣除被告抵達警局至採尿時止無從施
      用毒品之時間），確有施用第一級毒品海洛因之犯行無誤
      。
（二）至被告雖以前揭情詞置辯，惟查，關於尿液檢驗結果呈之
      鴉片類陽性反應，是否可能係吸入海洛因之二手煙所造成
      乙節，法務部調查局函示：在同空間內若非長時間與吸毒
      者直接相向存心大量吸入吸毒者所呼出之煙氣，以二手煙
      可能殘含之微少劑量毒品，應不致在尿液中檢出毒品陽性
      反應（參見法務部調查局98年5 月19日調科壹字第098002
      89880 號函）。是被告雖以同車之乙○○有吸食海洛因云
      云置辯，然依前述函文說明，若非被告「直接相向」且「
      存心大量吸入」煙氣之情形，當無可能不慎吸入他人之「
      二手煙」造成驗尿呈嗎啡陽性反應，是被告辯以他人施用
      毒品致其不慎吸到「二手煙」云云，不足採信。且依上開
      濫用藥物檢驗報告所示，其中就鴉片類嗎啡部分之數值為
      1412ng/ml ，實高於標準值300 ng/ml 甚多，益徵被告所
      辯顯係事後卸責之詞，委無足取。
（三）兼衡證人乙○○於本院審理時到庭具結證稱：「（問：請
      詳述當時你在施用海洛因時，被告在作什麼？）我把海洛
      因加在我點的煙草裡面自己點來抽，有時被告會把我點的
      煙拿去抽一下」、「（問：對於被告辯稱他是吸到你抽海
      洛因的二手煙，有何意見？）是我在抽海洛因，但被告有
      時拿去抽一下」等語，被告所辯其僅係同車吸入二手煙，
      並未施用第一級毒品海洛因乙節，尚難信實。
（四）綜上所述，本案事證明確，被告犯行洵堪認定，應依法論
      科。
二、按海洛因係毒品危害防制條例第2 條第2 項第1 款所規定之
    第一級毒品，不得非法持有、施用。核被告所為，係犯毒品
    危害防制條例第10條第1 項之施用第一級毒品罪。其施用前
    持有第一級毒品之低度行為，應為施用第一級毒品之高度行
    為所吸收，不另論罪。被告有如事實欄所載之科刑及執行紀
    錄，有臺灣高等法院被告前案紀錄表在卷可稽，其於受有期
    徒刑執行完畢後5 年內，故意再犯本件有期徒刑以上之罪，
    為累犯，應依法加重其刑。爰審酌被告犯罪後矢口否認犯行
    ，足見毫無悔意，其前已因施用毒品案件經觀察、勒戒及強
    制戒治，並經法院判處罪刑執行完畢，仍未戒除施用毒品惡
    習，顯見自制力不佳，及被告犯罪之動機、目的、手段、所
    生危害等一切情狀，量處如主文所示之刑。至扣案之第一級
    毒品海洛因1 包（毛重0.21公克），並非被告所有，而係同
    時被查獲之乙○○所有，此據被告於偵審中陳稱明確，並經
    乙○○於警訊時陳明在卷（見98年度毒偵字第759 號偵查卷
    第17頁），既無相當證據證明與被告本件施用毒品犯行有關
    ，爰不予沒收，由公訴人另行處理，附此敘明。
三、據上論斷，應依刑事訴訟法第299 條第1 項前段，毒品危害
    防制條例第10條第1 項，刑法第11條前段、第47條第1 項，
    判決如主文。
本案經檢察官蔡如惠到庭執行職務
中    華    民    國    98    年    7     月    31    日
                    刑事庭  審判長法  官  劉為丕
                                  法  官  鍾雅蘭
                                  法  官  林靜梅
以上正本證明與原本無異
如不服本判決應於收受本判決後10日內向本院提出上訴書狀，並
應敘述具體理由，如未敘述上訴理由者，應於上訴期間屆滿後20
日內補提理由書狀於本院（均須按他造當事人之人數附繕本）「
切勿逕送上級法院」。
                                  書記官  陳淑瓊
中    華    民    國    98    年    7     月    31    日
附錄本案論罪科刑法條全文
毒品危害防制條例第10條
施用第一級毒品者，處 6 月以上 5 年以下有期徒刑。
施用第二級毒品者，處 3 年以下有期徒刑。


司法院資訊處製作；財團法人民間司法改革基金會備份。
